【裁判字號】    89,訴,867
【裁判日期】    900227
【裁判案由】    空氣污染防制法
【裁判全文】
高雄高等行政法院判決                              八十九年度訴字第八六七號
                              .
    原      告  德整興業股份有限公司
    代  表  人  甲○○ 董事長.
    訴訟代理人  洪錫霖
                洪蜜穗
    被      告  高雄市政府環境保護局
    代  表  人  乙○○  局長
    訴訟代理人  丙○○
右當事人間因空氣污染防制法事件，原告不服高雄市政府中華民國八十九年十月三日
高市府訴一字第三六０四八號訴願決定，提起行政訴訟。本院判決如左：
    主  文
原告之訴駁回。
訴訟費用由原告負擔。
    事  實
甲、事實概要：
    被告稽查人員於民國八十九年五月十二日上午巡查時，發現原告所有坐落高雄市
    小港區○○街十八號之靜電集塵機（Ｅ．Ｐ．）煙囪排放粒狀污染物，乃於當日
    上午十時四十分至十時四十八分進行目測判煙，結果不透光率平均值百分之四十
    ，逾固定污染源空氣污染物排放標準，被告乃依法告發，據以科處罰鍰新台幣（
    下同）十萬元，並限期於八十九年五月三十一日前完成改善。原告不服，提起訴
    願，亦遭決定駁回，遂提起本件行政訴訟。
乙、兩造聲明：
一、原告聲明：求為判決訴願決定及原處分均撤銷。
二、被告聲明：求為判決駁回原告之訴。
丙、兩造主張之理由：
一、原告起訴意旨略以：
（一）原告向來響應政府環境保護不遺餘力，是於八十八年一月十日即提出固定空氣
      污染源操作許可申請資料，且於八十八年四月二十三日通過膠化爐及靜電集塵
      機檢測，足見原告具有誠心，願意配合政府環保法令之施行。
（二）被告於八十九年五月十二日派員至原告公司作固定污染源排煙目測，判煙稽查
      記錄表上之煙流顏色一欄填灰白二字，與事實不符。原告生產產品乃為手套，
      其水分含量較高，故所排放煙流顏色實為白色且其成份大都為水蒸氣而非粒狀
      污染物。再者背景顏色一欄填寫藍白，亦與事實不符，因當時適有片烏雲飄過
      ，是稽查員以目測方式判定原告違章，有欠客觀性。
（三）原告安裝之膠化爐、靜電集塵機皆依行政院環境保護署公告，申請有固定污染
      源操作許可證之公司進行檢測且通過檢測合格，被告以不得因曾經檢測合格而
      作為本案免罰之依據，原告竭力配合政府環保政策之執行，被告卻不認同行政
      院環保署認可之檢測公司對原告所檢測之事實，實有未合。
二、被告答辯意旨略謂：
（一）原告之其他塑膠製品製造程序屬行政院環保署公告第六批應申請操作許可之固
      定污染源，故原告本應依固定污染源設置變更及操作許可辦法之規定，向被告
      申請固定污染源之操作許可，並檢具相關證明文件暨符合排放標準之檢測報告
      ，經主管機關審查核可後，取得操作許可證，始得操作。
（二）被告稽查人員，均經目測判煙人員訓練合格，領有及格證書，於八十九年五月
      十二日上午十時四十分發現原告靜電集塵器（E.P.）煙囪排放空氣污染物，遂
      依規定進行目測判煙，自上午十時四十分起至十時四十八分止，每十五秒目測
      判煙乙次，連續記錄三十二次，其不透光率平均值為百分之四十，故判定原告
      排放空氣污染物逾排放標準，違規事實足堪認定。
（三）按空氣污染物之排放量取決於固定污染源使用原料種類、製程操作狀況及污染
      防治措施與設施之綜合表現。故原告所稱其通過之檢測與本案違規當時之操維
      狀況不同，則污染物排放情況亦不同。而原告所提八十九年五月三十日之檢測
      報告業經被告核定已於期限內完成改善，誠已認可檢測公司所為之檢測數據。
      然亦不得以前經檢測合格或完成改善之檢測作為本案無違規事實及免罰之依據
      。
（四）綜上所述，被告依據空氣污染防制法第二十條第一項予以舉發，並依同法第五
      十一條第一項科處十萬元罰鍰，於法並無不合，訴願決定亦無不當，請判決予
      以駁回。
    理  由
一、按「公私場所固定污染源排放空氣污染物，應符合排放標準。前項排放標準，由
    中央主管機關依特定業別、設施、污染物項目或區域會商有關機關定之。．．．
    。」又「公私場所違反第二十條第一項、．．．其違反者為工商廠、場者，處新
    臺幣十萬元以上一百萬元以下罰鍰。依前項處罰鍰者，並通知限期補正或改善，
    屆期仍未補正或完成改善者，按日連續處罰；．．．。」分別為行為時空氣污染
    防制法第二十條第一、二項及第五十一條第一、二項所明定。另「排放管道排放
    粒狀污染物不得超過不透光率百分之二十，．．．，但一小時內超過不透光率百
    分之二十之累積時間不得超過三分鐘。」及「使用儀器檢查與目測公私場所及交
    通工具排放之空氣污染物，由經訓練合格並領有證書之人員為之。」亦為固定污
    染源空氣污染物排放標準第二條附表及空氣污染防制法施行細則第三十六條之明
    文規定。
二、經查，本件被告於八十九年五月十二日上午，發現原告靜電集塵機（Ｅ．Ｐ．）
    煙囪排放粒狀污染物，乃於當日上午十時四十分至十時四十八分進行目測判煙，
    結果不透光率平均值百分之四十，逾固定污染源空氣污染物不得超過不透光率百
    分之二十之排放標準。再目測稽查人員，均經目測判煙人員訓練合格，領有及格
    證書，於進行目測判煙時，自上午十時四十分起至十時四十八分止，每十五秒目
    測判煙乙次，連續記錄三十二次，其不透光率平均值為百分之四十，足見目測過
    程客觀審慎。又於判定方位觀察煙流實際顏色為灰白色螺旋連續型，非如水蒸氣
    形成之白色煙流，且水蒸氣之白色煙流亦於超過十公尺後即會消失，本件於十八
    公尺之高度仍有灰白色螺旋連續型煙流，有公私場所固定污染源排煙目測判煙稽
    查記錄表、採樣單影本附於原處分卷可稽，原告違章事實足堪認定。又原告固提
    出八十八年四月二十三日及八十九年五月三十日固定污染源空氣污染物排放檢測
    報告，證明其檢測均屬合格，惟此僅能證明原告確有對環境保護之關心及當時檢
    測之情形，並不能證明、保證於機器運轉中每次檢測均能合格，是自不得作為本
    次違章免責之依據。從而，被告依據空氣污染防制法第二十條第一項、第五十一
    條第一項科處十萬元罰鍰，核無不合，訴願決定亦予維持，亦無不當，原告起訴
    意旨予以指摘，為無理由，應予駁回。
據上論結，本件原告之訴為無理由，爰依行政訴訟法第一百九十五條第一項後段、第
九十八條第三項前段，判決如主文。
中      華      民      國     九十     年      二      月    二十七    日
                    高 雄 高 等 行 政 法 院  第 三 庭
                                審 判 長 法  官    林 茂 權
                                         法  官    江 幸 垠
                                         法  官    戴 見 草
右為正本係照原本作成。
如不服本判決，應於送達後二十日內，向本院提出上訴狀並表明上訴理由，如
於本判決宣示後送達前提起上訴者，應於判決送達後二十日內補提上訴理由書
（須按他造當事人人數附繕本）。
中      華      民      國     九十     年      二      月    二十七    日
                                     法院書記官    藍 慶 道


司法院資訊處製作；財團法人民間司法改革基金會備份。
